臺灣高等法院高雄分院刑事判決　　　　100年度上訴字第930號
上　訴　人
即　被　告　廖盛洪
指定辯護人　公設辯護人李佩娟
上列上訴人因毒品危害防制條例案件，不服臺灣屏東地方法院99
年度訴字第877 號中華民國100年4月20日第一審判決（起訴案號
：臺灣屏東地方法院檢察署99年度偵字第3724號），提起上訴，
本院判決如下：
     主  文
上訴駁回。
     事  實
一、廖盛洪明知海洛因、甲基安非他命分別係屬毒品危害防制條
    例第2 條第2 項第1 、2 款所列管查禁之第一、二級毒品，
    不得非法持有、販賣，竟意圖營利，基於販賣海洛因及甲基
    安非他命之犯意，於民國（下同）98年11月4 日晚間7 時許
    ，在屏東縣新埤鄉某處，向真實姓名年籍不詳綽號「阿宏」
    之成年男子，以新臺幣（下同）2 萬4 千元之價格販入海洛
    因19包（驗餘淨重共計5.43公克），及以3 萬3 千元之價格
    販入甲基安非他命14包（其中13包驗餘淨重共計19.566公克
    ；另1 包經廖盛洪另行摻入金紅嬰葡萄糖後，驗後毛重計5.
    623 公克），伺機出售。旋廖盛洪於同日晚間9 時47分許，
    攜帶上開毒品，駕駛其所有車牌號碼4715-WZ 號自小客車，
    在屏東縣竹田鄉○○○路某處，因行跡可疑，為警盤查，廖
    盛洪見狀隨即棄車逃逸，經警在上開自小客車內扣得廖盛洪
    販入尚未賣出之海洛因19包（驗餘淨重共計5.43公克）、甲
    基安非他命13包（驗餘淨重共計19.566公克）、摻入金紅嬰
    葡萄糖之甲基安非他命1 包（驗餘毛重計5.623 公克）（以
    上詳如附表一所示）；其所有預備供販毒時分裝秤重使用之
    電子磅秤1 台及預備供販毒時分裝使用之空夾鏈袋2 包（以
    上詳如附表二所示）；及扣得與上開販賣毒品無關之玻璃吸
    管1 支（以上詳如附表三所示）。嗣於99年3 月9 日，廖盛
    洪因施用毒品行為，被警查獲，經警調查後，另循線查獲上
    情。廖盛洪於偵查及原審審理中均自白上情。
二、案經屏東縣政府警察局內埔分局報請臺灣屏東地方法院檢察
    署檢察官偵查起訴。
     理  由
壹、程序方面（證據能力之審查）
一、按被告以外之人於審判外之陳述，雖不符刑事訴訟法第159
    條之1 至之4 等4 條之規定，而經當事人於審判程序同意作
    為證據，法院審酌該言詞陳述或書面陳述作成時之情況，認
    為適當者，亦得為證據；又當事人、代理人或辯護人於法院
    調查證據時，知有刑事訴訟法第159 條第1 項不得為證據之
    情形，而未於言詞辯論終結前聲明異議者，視為有前項之同
    意，同法第159 條之5 定有明文。
二、本判決下列所引用屬於言詞陳述及書面陳述之傳聞證據部分
    ，檢察官、被告於本院行準備程序時，均不爭執其證據能力
    ，且同意作為本案之證據（見本院卷第30頁），嗣於本院審
    理程序中，調查各該傳聞證據，加予提示並告以要旨時，檢
    察官、被告及其辯護人均未於言詞辯論終結前聲明異議，本
    院審酌各該傳聞證據作成時之情況，認均與本件待證事實具
    有關聯性，且查無證據足以證明言詞陳述之傳聞證據部分，
    陳述人有受不法取供或違反其自由意志而陳述之情形，書面
    陳述之傳聞證據部分，亦無遭變造或偽造之情事，顯見上開
    傳聞證據之證明力非明顯過低，衡酌各該傳聞證據，作為本
    案之證據亦屬適當，自均得為證據，而有證據能力。
貳、實體部分
一、訊據上訴人即被告廖盛洪雖坦承有販入事實欄所示第一、二
    級毒品之行為事實，惟矢口否認有何意圖營利而販賣第一、
    二級毒品之犯行，辯稱：伊當初買入扣案的第一、二級毒品
    ，係要供自己施用，是事後才想要販賣，但伊沒有膽量販賣
    ，雖有毒品然沒有販賣的對象，也沒有人向伊買，所以尚未
    賣出，伊沒有賣出毒品害人的事實等語。被告之辯護人提出
    辯護意旨略以：被告當初向阿宏男子購入扣案之毒品，係為
    了自己施用，但自98年11月4 日海洛因被警查扣後，被告即
    未再施用，因此，其於99年3 月9 日遭警查獲採尿送驗時，
    其尿液自無嗎啡陽性反應，99年3 月9 日被告為警查獲時，
    距98年11月4 日已有4 個月之久，故不能以被告在99年3 月
    9 日被警查獲時之尿液無嗎啡陽性反應，遽認被告於98 年
    11月4 日被查扣之海洛因毒品，購入之初非供自己施用，被
    告係購入扣案之第一、二級毒品後，始起意販賣毒品，而持
    有扣案之第一、二級毒品，並非意圖營利而販入扣案之毒品
    ，被告之行為，僅能認係意圖販賣而持有上開第一、二級毒
    品，被告於偵、審中自白意圖販賣而持有第一、二級毒品犯
    行，請依毒品危害防制條例第17條第2 項減輕刑度，又被告
    持有毒品數量甚微，尚未賣出而實際貽害他人，有可同情憫
    恕之處，請依刑法第59條酌減其刑，並從輕量刑等語。
二、經查：
  (一)被告於右揭事實欄所載時、地，在屏東縣新埤鄉某處，向真
    實姓名年籍不詳綽號「阿宏」之成年男子，以2萬4千元之價
    格販入海洛因19包，及以3萬3千元之價格販入甲基安非他命
    14包（其中1包經被告另行摻入金紅嬰葡萄糖），伺機出售
    。旋廖盛洪於同日晚間9時47分許，攜帶上開毒品，駕駛其
    所有車牌號碼4715-WZ號自小客車，在屏東縣竹田鄉○○○
    路某處，因行跡可疑，為警盤查，廖盛洪棄車逃逸，經警在
    上開自小客車內扣得廖盛洪販入尚未賣出之海洛因19包（驗
    餘淨重共計5.43公克）、甲基安非他命13包（驗餘淨重共計
    19.566公克）、摻入金紅嬰葡萄糖之甲基安非他命1包（驗
    餘毛重計5.623公克）；其所有預備供販毒時分裝秤重使用
    之電子磅秤1台及預備供販毒時分裝使用之空夾鏈袋2包等事
    實，已據被告於警詢、偵查及原審審理中供承不諱（見警卷
    第4-11頁、偵卷第42-43頁、原審卷第26-27、58-60、71-74
    頁），並有經警在被告所駕上開汽車內查獲之海洛因19包（
    驗餘淨重共計5.43公克）、甲基安非他命13包（驗餘淨重共
    計19.566公克）、摻入金紅嬰葡萄糖之甲基安非他命1 包（
    驗餘毛重計5.623 公克）；其所有預備供販毒時分裝秤重使
    用之電子磅秤1 台及預備供販毒時分裝使用之空夾鏈袋2 包
    等扣案可稽，上開扣案之19包粉末狀物、14包結晶狀物，經
    送檢驗鑑定，其中19包粉末部分，其成分確屬第一級毒品海
    洛因，另14包結晶狀部分，其中13包之成分係第二級毒品甲
    基安非他命，另1 包則係摻入金紅嬰葡萄糖之甲基安非他命
    成分無訛，以上分別有法務部調查局濫用藥物實驗室99年6
    月28日調科壹字第00000000000 號鑑定書、高雄市立凱旋醫
    院99年11月5 日高市凱醫驗字第14268 號濫用藥物成品檢驗
    鑑定書、同院100 年1 月31日高市凱醫驗字第14880 號濫用
    藥物成品檢驗鑑定書等附卷可憑（見偵卷第27頁、原審卷第
    42-44 、55頁），並有屏東縣政府警察局內埔分局98年11月
    4 日扣押筆錄暨扣押物品目錄表、採證及車牌號碼4715-WZ
    號自小客車車內查扣物品照片共16幀及車籍查詢資料等附卷
    可資佐證（見警卷第12-15、19、23-31 頁）。
  (二)被告雖辯稱：伊買入扣案之第一、二級毒品之後，始萌生販
    賣之意思云云，然被告不惟於警察初詢時已坦白供承：「車
    內安非他命毒品…有一部份我意圖要拿來販賣的，海洛因毒
    品是純粹要販賣給他人的…我購買的安非他命毒品及海洛因
    毒品，要販賣時，就遇警方欲盤查，我就棄車逃逸。我原打
    算安非他命、海洛因毒品，分裝為每小包〔含袋毛重0.3 公
    克〕，以新台幣500 元販賣。」等語（見警卷第4-11頁），
    旋於偵訊中仍供認：「我…想賣的是安非他命…我想賣是因
    為我身上沒錢…我會想賣安非他命是因為數量較多…就是身
    上沒錢想賣（毒品）」等語（見偵卷第42-43 頁），嗣於原
    審更明確供認：「我承認為了賣出海洛因毒品而販入海洛因
    …扣案的安非他命…是準備販賣…我坦承原本就打算賣出海
    洛因及安非他命才同時買進來的，所以我承認要販賣才販入
    第一級毒品及第二級毒品。」等語（見原審卷第71-74 頁）
    ，按被告駕車攜帶上開欲伺機賣出之第一、二級毒品時，見
    警盤查，既能有立即棄車逃逸之舉措反應，顯見其知悉販賣
    第一、二級毒品係重罪，且依其為免被緝獲被判販毒罪之重
    大刑責而棄車逃逸之反應觀之，堪認被告係心智、反應正常
    之人，職是，倘被告未有意圖營利而販入扣案之第一、二級
    毒品之故意，應不致於無端故入己於販毒重罪之刑責，而於
    上開警詢、偵訊及原審審理中，三度坦承「原本就打算賣出
    海洛因及安非他命，才同時買進來扣案之第一、二級毒品」
    等情之理？
  (三)查被告並無施用第一級毒品海洛因之前科，此有臺灣高等法
    院被告前案紀錄表（見本院卷第14-21 頁），而被告於99年
    3 月9 日，為警查獲施用毒品之犯罪嫌疑時，經警採集尿液
    檢驗結果，亦僅呈甲基安非他命陽性反應，而無海洛因、嗎
    啡等陽性反應，此有台灣檢驗科技股份有限公司99年3 月24
    日（編號編號：KＺ000000000000）濫用藥物尿液檢驗報告書
    一份附卷可考（見偵卷第29頁），顯見被告未曾有施用第一
    級毒品海洛因之行為或習慣，是其上揭所為購入扣案之第一
    級毒品海洛因非為供己施用，而係要販賣之供述，與事實相
    符，堪以採信。參諸被告為警查獲之際，警察僅扣得被告所
    有施用第二級毒品甲基安非他命之工具，而無施用第一級毒
    品海洛因之用具等情，此有前揭搜索扣押筆錄、扣押物品目
    錄表等在卷可稽（引註同前），益徵被告確無施用第一級毒
    品之行為或惡習，是其供承扣案之海洛因，非為供己施用，
    而係為販賣而販入乙節，自屬有據。況被告販入毒品海洛因
    ，如僅係供己施用，衡情當無購置電子磅秤及空夾鏈袋等物
    ，預備就扣案之毒品，再加予秤重分裝成同一規格重量之多
    數小包裝毒品之必要，尤其一般人更不可能為己吸食，而一
    次購入多達2 萬4 千元數量之第一級毒品海洛因之理？綜上
    各情，參互勾稽引證，被告於原審所為購入第一級毒品海洛
    因，並非為自己施用，而係意圖營利始販入之自白，信而有
    徵，洵堪採信。至於，被告於99年3 月9 日，被警查獲施用
    第二級毒品甲基安非他命之行為，而經原審另案裁定觀察勒
    戒處分及強制戒治處分，以上事實，有原審99年度毒聲字第
    232 號裁定書及臺灣高等法院被告前案紀錄表等在卷可參，
    固堪認被告有施用第二級毒品甲基安非他命之惡習，然衡諸
    常情，倘若被告販入扣案之甲基安非他命，確為供己施用而
    已，則其購入之甲基安非他命，當無另外再購買糖粉摻入加
    以稀釋之必要，乃被告竟把購入之甲基安非他命，將其中1
    包摻入金紅嬰葡萄糖粉，將甲基安非他命之純（濃）度加以
    稀釋，使重量虛胖增加，其手段與一般販賣毒品者，為牟取
    更多之利得，而添加葡萄糖粉等手段，同出一轍。準此，堪
    認被告上揭於原審所為販入之第二級毒品甲基安非他命，亦
    係意圖營利而販入等具任意性之自白，確與事實相符，堪以
    採信。
  (四)按販賣毒品係政府嚴予查緝之違法行為，毒品之買賣並無公
    定價格，且出售份量可任意分裝增減，價格亦因毒品純度、
    買賣數量、買賣雙方關係資力、毒品來源是否充裕、檢警查
    緝等因素而有不同，難有客觀之標準，是販賣利得除經行為
    人坦承或價量明確外，實難加以認定，然不論是瓶裝或紙包
    之毒品，均可任意分裝或增減其分量，復可依買受人之需求
    按原包裝賣出或再分裝為小包出售，則無論以原包裝賣出或
    分裝後再行出賣之每包售價，均可因賺取價差而牟得利益，
    至為昭然；況毒品價格昂貴，取得不易，且為政府嚴予查緝
    之犯罪，凡為販賣之不法勾當者，苟無利可圖，應無甘冒被
    查緝法辦重刑之危險，平白無端義務為該買賣之工作，故堪
    認被告販入毒品之價格必較其將來販出之價格低廉，或以同
    一價格而減少毒品之份量，而有從中賺取差額利潤圖利之意
    圖及事實，此應屬合於論理法則，且不違背社會通常經驗之
    理性判斷。此觀被警查獲扣案之14包甲基安非他命中，其中
    已有1 包被告已將之加入金紅嬰葡萄糖粉，使其純（濃）度
    稀釋，但數（重）量加大，可賣得更多價錢，牟取更多販毒
    所得，已足證被告確有營利之意圖而販入扣案之第一、二級
    毒品甚明。
  (五)綜上所述，本件事證已臻明確，被告意圖營利，基於販賣第
    一、二級毒品之犯意，而販入扣案之第一、二級毒品等犯行
    ，均堪以認定，被告及其辯護人辯稱被告係買入扣案之第一
    、二級毒品後，始另行起意販賣第一、二級毒品云云，與上
    開事證，殊有不符，要難採信。
三、論罪方面：
  (一)按海洛因、甲基安非他命分別係屬毒品危害防制條例第2 條
    第2 項第1 、2 款所列管查禁之第一、二級毒品，不得非法
    持有、販賣。又毒品危害防制條例第4 條第1 、2 項之販賣
    第一、二級毒品罪，不以販入之後復行賣出為構成要件；祇
    須行為人以營利為目的，將毒品購入或賣出，有一於此，販
    賣行為已成立，其犯罪即已完成。至意圖販賣而持有毒品罪
    ，則係行為人原無販賣營利之意圖，於購入或因其他原因取
    得毒品後，始另行起意販賣營利者而言（最高法院95年台上
    第3574號判決意旨參照）。
  (二)本案被告意圖營利，而販入扣案之第一級毒品海洛因、第二
    級毒品甲基安非他命，雖未及賣出，即遭警察查獲扣案，然
    揆諸上開最高法院判決意旨之說明，核被告之行為，係犯毒
    品危害防制條例第4 條第1 項販賣第一級毒品罪及同條第2
    項販賣第二級毒品罪。起訴書認被告所犯法條為毒品危害防
    制條例第5 條第1 項、第2 項意圖販賣而持有一、二級毒品
    罪名，顯有未洽，惟本院認定之事實，與起訴之事實，為同
    一之社會事實，起訴法條應予變更，併予敘明。被告販入海
    洛因、甲基安非他命後，同時持有海洛因、甲基安非他命之
    低度行為，為意圖營利而販入海洛因、甲基安非他命之高度
    行為所吸收，不另論罪。被告係同時一次販入第一級、第二
    級毒品，係一行為同時觸犯販賣第一級、第二級毒品2 罪，
    為想像競合犯，應依刑法第55條前段規定，從一重之販賣第
    一級毒品罪論處。
  (三)次按，犯第4 條至第8 條之罪於偵查及審判中均自白者，減
    輕其刑，毒品危害防制條例第17條第2 項定有明文。經查，
    本件被告於警詢、偵查及原審審理中，對於意圖營利而販入
    扣案之第一、二級毒品犯行，均自白不諱，已詳如前揭引述
    ，被告犯毒品危害防制條例第4 條第1 項販賣第一級毒品罪
    及同條第2 項販賣第二級毒品罪，於偵查及審判中均自白犯
    罪，自應依毒品危害防制條例第17條第2 項規定減輕其刑。
  (四)末按，販賣第一級毒品固屬應嚴加處罰之惡行，然同為販賣
    第一級毒品之人，其原因動機不一，犯罪情節未必盡同，或
    有大盤毒梟者，亦有中、小盤之分，甚或僅止於吸毒者同儕
    間為求互通有無之有償轉讓者亦有之，其販賣行為所造成危
    害社會之程度自屬有異，法律科處此類犯罪所設之法定最低
    本刑卻同為無期徒刑，不可謂為不重。經查，本案被告欲圖
    營利，而販入扣案之第一級毒品19包，合計淨重僅5.43公克
    ，純質淨重更僅有2.7 公克（見上揭法務部調查局鑑定書）
    ，數量非龐鉅，且尚未賣出，既無實際利得，也未生貽害他
    人身心健康之實害結果，犯罪情節難與大盤或中盤毒梟者相
    提併論，本院認縱處以法定最低刑度即無期徒刑而禁錮終身
    ，仍有情法失平之處，誠屬情輕法重，揆諸被告犯罪情狀，
    客觀上顯有堪予憫恕之處，爰就被告所犯販賣第一級毒品罪
    ，依刑法第59條規定減輕其刑，並依法遞減其刑。
四、原審認被告罪證明確，因而適用刑事訴訟法第300 條、毒品
    危害防制條例第4 條第1 項、第2 項、第17條第2 項、第18
    條第1 項前段，刑法第11條前段、第55條、第59條、第38條
    第1 項第2 款等規定，並審酌被告廖盛洪明知施用毒品者容
    易上癮而戒除不易，毒品除嚴重傷害個人身心外，亦足以腐
    蝕民心國基，其僅為一己私利而販入具成癮性、濫用性、侵
    害性之第一、二級毒品以營利，惡性非輕，惟衡其僅有意圖
    營利而販入之行為，尚未販出即遭查獲，並無販賣所得，所
    生危害非重，所販入之毒品數量非多，暨考量被告廖盛洪犯
    後坦承犯行，已見悔意及其素行、生活狀況、知識程度等一
    切情狀，量處有期徒刑捌年，並敘明扣案如附表一所示之第
    一級毒品海洛因、第二級毒品甲基安非他命部分，均係被告
    意圖營利而販入之毒品，並經鑑定其成分確分屬第一級海洛
    因及第二級甲基安非他命無訛，均詳如前述，均應依毒品危
    害防制條例第18條第1 項前段之規定宣告沒收銷燬之。扣案
    如附表二所示之電子磅秤1 臺及空夾鏈袋2 包，均係被告所
    有，預備供其販賣毒品所用之物，業經被告供承在卷，爰依
    刑法第38條第1 項第2 款規定併予宣告沒收。至於，扣案如
    附表三所示之玻璃吸管，雖亦係被告所有，然係供其施用第
    二級毒品甲基安非他命之用，與本件販賣毒品犯行無涉，爰
    不另為沒收之諭知。核原審認事用法，均無違誤，量刑亦屬
    允當。被告上訴意旨，主張係販入毒品後始另行起意販賣，
    指摘原判決不當，為無理由（詳如前揭各節之論述分析），
    應予駁回。
據上論斷，應依刑事訴訟法第368條，判決如主文。
本案經檢察官張其主到庭執行職務。
中    華    民    國  100     年    8     月    22    日
                刑事第五庭    審判長法  官  曾永宗
                                    法  官  任森銓
                                    法  官  鍾宗霖
以上正本證明與原本無異。
如不服本判決應於收受本判決後10日內向本院提出上訴書狀，其
未敘述上訴理由者，並得於提起上訴後10日內向本院補提理由書
狀（應附繕本）。
中    華    民    國   100    年    8     月    22    日
                                    書記官  邱麗莉
附表一：
┌──┬───────────┬────────────┬────────┐
│編號│含毒品成分            │鑑定書                  │數量            │
├──┼───────────┼────────────┼────────┤
│1   │第一級毒品海洛因      │法務部調查局濫用藥物實驗│共拾玖包，驗餘淨│
│    │                      │室99年6 月28日調科壹字第│重合計伍點肆參公│
│    │                      │00000000000號鑑定書     │克              │
├──┼───────────┼────────────┼────────┤
│2   │第二級毒品甲基安非他命│高雄市立凱旋醫院99年11月│共拾參包，驗餘淨│
│    │                      │5 日高市凱醫驗字第14268 │重合計拾玖點伍陸│
│    │                      │號濫用藥物成品檢驗鑑定書│陸公克          │
├──┼───────────┼────────────┼────────┤
│3   │第二級毒品甲基安非他命│高雄市立凱旋醫院100 年1 │共壹包，驗後毛重│
│    │                      │月31日高市凱醫驗字第1488│計伍點陸貳參公克│
│    │                      │0 號濫用藥物成品檢驗鑑定│                │
│    │                      │書                      │                │
└──┴───────────┴────────────┴────────┘
附表二：
┌──┬───────────┬─────────┐
│編號│品項                  │數量              │
├──┼───────────┼─────────┤
│1   │電子磅秤              │1臺               │
├──┼───────────┼─────────┤
│2   │夾鏈袋                │2包               │
└──┴───────────┴─────────┘
附表三：
┌──┬───────────┬─────────┐
│編號│品項                  │數量              │
├──┼───────────┼─────────┤
│1   │玻璃吸管              │1支               │
└──┴───────────┴─────────┘
附錄本件論罪科刑法條：
毒品危害防制條例第4條
製造、運輸、販賣第一級毒品者，處死刑或無期徒刑；處無期徒
刑者，得併科新臺幣2 千萬元以下罰金。
製造、運輸、販賣第二級毒品者，處無期徒刑或7 年以上有期徒
刑，得併科新臺幣1 千萬元以下罰金。
製造、運輸、販賣第三級毒品者，處5 年以上有期徒刑，得併科
新臺幣7 百萬元以下罰金。
製造、運輸、販賣第四級毒品者，處3 年以上10年以下有期徒刑
，得併科新臺幣3 百萬元以下罰金。
製造、運輸、販賣專供製造或施用毒品之器具者，處1 年以上7
年以下有期徒刑，得併科新臺幣1 百萬元以下罰金。
前5 項之未遂犯罰之。